臺灣高等法院交通事件裁定　　　　　100年度交抗字第298號
抗　告　人
即受處分人 胡明昇
上列抗告人即受處分人因違反道路交通管理處罰條例案件，不服
臺灣士林地方法院99年度交聲字第1098號，中華民國100 年2 月
16日所為裁定，提起抗告，本院裁定如下：
    主  文
抗告駁回。
    理  由
一、抗告意旨略以：原審調查庭完全忽略證人有利於受處分人之
    證詞，原裁定理由欄五所列舉之證詞與事實不符，明顯偏袒
    員警，請求撤銷原裁定，更為適當裁定等語。
二、按受處分人不服道路交通管理處罰條例第8 條所定主管機關
    所為之處罰，得於接到裁決書之翌日起20日內，向管轄地方
    法院聲明異議，道路交通管理處罰條例第87條第1 項定有明
    文。又依道路交通管理處罰條例第87條規定向法院聲明異議
    之期間，自裁決送達之翌日起算，並得依法扣除在途期間及
    聲請回復原狀；聲明異議，應以司法狀紙，敘述異議之理由
    ，提出於原處分機關為之；而交通法庭認聲明異議不合法律
    上之程式或其異議權已經喪失者，應以裁定駁回之；但其不
    合法律上之程式可補正者，應先定期命為補正，逾期不補正
    者，即予駁回，道路交通事件處理辦法第11條、第12條前段
    、第17條分別定有明文。復依違反道路交通管理事件統一裁
    罰基準及處理細則第5 條規定，處理違反道路交通管理事件
    ，有關文書送達之程序，依行政程序法之規定。再按送達，
    於應受送達人之住居所、事務所或營業所為之；又於應送達
    處所不獲會晤應受送達人時，得將文書付與有辨別事理能力
    之同居人、受雇人或應送達處所之接收郵件人員；送達不能
    依前2 條規定為之者，得將文書寄存送達地之地方自治或警
    察機關，並作送達通知書2 份，1 份黏貼於應受送達人住居
    所、事務所、營業所或其就業處所門首，另1 份交由鄰居轉
    交或置於該送達處所信箱或其他適當位置，以為送達；前項
    情形，由郵政機關為送達者，得將文書寄存於送達地之郵政
    機關，行政程序法第72條第1 項前段、第73條第1 項及第74
    條第1 項、第2 項分別定有明文。另按訴訟文書之寄存送達
    ，民事訴訟法第138 條第2 項及行政訴訟法第73條第3 項均
    規定自寄存之日起經10日發生效力，此因受送達人未必能即
    時領取訴訟文書而知悉其內容，故特設此規定以保障其權益
    ；行政程序法雖未有如前述之規定，但基於保障應受送達人
    權益之同一理由，解釋上應認為有上開規定之類推適用。
三、經查：
（一）本件抗告人即受處分人胡明昇（下稱受處分人），於民國
      98年11月26日下午6 時3 分許，駕駛車牌號碼DQ-8418 號
      自用小客車沿臺北市○○區○○路三段第二車道行駛至民
      族西路交岔路口，於左轉民族西路時，有「在多車道左轉
      彎，不先駛入內側車道」之違規行為，違反道路交通管理
      處罰條例第48條第1 項第4 款規定，經警當場攔停擎單舉
      發，受處分人收受舉發通知單後，因逾越應到案期限60日
      以上繳納罰鍰，臺北市交通事件裁決所乃於99年7 月13日
      依道路交通管理處罰條例第48條第1 項第4 款、第63條第
      1 項，以北市裁催字第裁22-A01XBR284號裁決書，裁處受
      處分人罰鍰新臺幣（以下同）900 元，並記違規點數1 點
      ，並交由郵政機關向受處分人戶籍地即臺北市○○街13巷
      3 弄13號3 樓為送達，因未會晤受處分人本人，亦無其同
      居人、受雇人或應受送達處所接收郵件人員可為收受，故
      於99年7 月21日將裁決書寄存送達於受處分人戶籍地所在
      之之大龍峒郵局，並作成送達通知書2 份，1 份黏貼於受
      處分人住所門首，1 份置於應送達處所信箱或其他適當位
      置，以為送達，此有上開裁決書、送達證書、受處分人之
      戶籍資料各1 份在卷可稽（見原審卷第5 至6 、60頁），
      本件裁決書既係寄存送達，則依上揭規定，以寄存日即99
      年7 月21日加計10日，即於99年7 月31日發生送達之效力
      ，其法定20日之聲明異議期間，自送達翌日起算，並於99
      年8 月20日屆滿。
（二）查本件受處分人係於99年9 月13日具狀向原審法院簡易庭
      聲明異議，有該聲明異議狀上之原審法院郵件收受章日期
      可明（見原審卷第3 頁），已逾上述99年8 月20日之聲明
      異議期間屆滿日。至受處分人雖曾於99年7 月28日、8 月
      24日經由臺北市1999市民熱線單一申訴窗口，向交通事件
      裁決所申訴，惟內容均係就要求重寄原始600 元罰鍰之罰
      單，並表明願繳納原始罰鍰600 元等語，有該等申訴內容
      之列印資料在卷可按（見原審卷第9 至12頁），均與上開
      裁定書所附記：受處分人不服處罰者，得於接到裁決書之
      翌日起20日內，以司法狀紙提出聲明異議，交由臺北市交
      通事件裁決所轉送管轄地方法院之程序不符，參酌其申訴
      之實質內容，亦無從認定係就上開裁決書聲明異議，或請
      求移轉管轄法院，難認合乎聲明異議之法定程式。
（三）按道路交通管理處罰條例第87條第1 項所定之20日聲明異
      議期間，為法定不變期間，屬交通異議事件之程序規定，
      為聲明異議之合法要件之一，受處分人之聲明異議須合於
      此程序規定，法院始得受理而為實體審查，此即「先程序
      後實體」之法理，原審法院因被告之聲明異議逾期，裁定
      駁回其異議，核無違誤。原裁定雖亦記載關於實體事項之
      認定理由，應屬附帶之說明，並不因之使受處分人之聲明
      異議程序轉為合法。受處分人之抗告理由係就實體事項提
      出爭執，然其於原審之聲明異議既不合法定程序，已無從
      進為實體事項之論究，其抗告為無理由，應予駁回。
四、據上論結，應依道路交通案件處理辦法第25條，刑事訴訟法
    第412 條，裁定如主文。
中    華    民    國   100    年    3     月    28    日
                  刑事第十九庭審判長法  官  鄧振球
                                    法  官  潘翠雪
                                    法  官  彭幸鳴
以上正本證明與原本無異。
不得再抗告。
                                    書記官  陳靜姿
中    華    民    國   100    年    3     月    28    日